臺灣高雄地方法院刑事判決　　　　　　　 96年度訴字第477號
公　訴　人　臺灣高雄地方法院檢察署檢察官
被　　　告　乙○○
上列被告因偽證案件，經檢察官提起公訴（95年度偵字第27323號）
，本院判決如下：
    主  文
乙○○犯偽證罪，累犯，處有期徒刑捌月，減為有期徒刑肆月。
    事  實
一、乙○○於民國93年間因施用毒品案件，經本院以93年度訴字
    第333 號判處有期徒刑8 月確定，於94年1 月20日縮刑期滿
    徒刑執行完畢。乙○○明知丙○○於民國93年1 月2 日晚上
    7 時許，駕駛車牌號碼ZM-2549 號自用小客車，攜帶第一級
    毒品海洛因50包（合計淨重3.2 公克，包裝袋重9.97公克）
    ，至高雄縣大寮鄉○○街「慈惠醫院」後方圍牆某處，與其
    及吳成桂（已歿）會面，係依真實姓名、年籍不詳，綽號「
    阿林」之成年男子之指示，欲與渠等進行毒品交易，詎乙○
    ○於95年8 月18日上午10時許，在本院另案95年度易緝字第
    75號審理被告丙○○涉犯販賣第一級毒品海洛因未遂罪之違
    反毒品危害防制條例案件時，為使丙○○脫免刑責，竟基於
    偽證之犯意，對於其於當日是否與丙○○洽商交易毒品事宜
    之於案情有重要關係之事項，以證人身分供前具結，並虛偽
    陳述稱：查獲當天，伊與吳成桂行經查獲地點時，適遇見丙
    ○○，丙○○就將車停在路邊，且因當時天冷，故伊與吳成
    桂進入丙○○車內聊天，未向丙○○購買毒品，亦不知丙○
    ○車內藏有毒品等語，而為虛偽不實之證述，足以影響國家
    司法權之正當行使。
二、案經台灣高雄地方法院檢察署檢察官自動簽分偵查起訴。
    理  由
一、證據能力部分：
  (一)按被告以外之人於審判外之言詞或書面陳述，除法律有規定
    者外，不得作為證據，刑事訴訟法第159 條固定有明文，惟
    被告以外之人於審判外之陳述，雖不符同法第159 條之1 至
    之4 規定，而經當事人於審判程序同意作為證據，法院審酌
    該言詞陳述或書面陳述作成時之情況，認為適當者，亦得為
    證據。又當事人、代理人或辯護人於法院調查證據時，知有
    第159 條第1 項不得為證據之情形，而未於言詞辯論終結前
    聲明異議者，視為有前項之同意，此亦據同法第159 條之5
    規定甚明。查證人丙○○、韓小萍於警詢及偵查中所為陳述
    ，證人吳成桂、王隆盛於警詢中之陳述，為被告以外之人於
    審判外之言詞陳述；高雄縣政府警察局保安警察隊93年1 月
    2 日扣押筆錄暨扣押物品目錄表2 份、高雄縣政府衛生局煙
    毒尿液檢驗成績書、法務部調查局鑑定通知書、警詢錄音帶
    勘驗筆錄各1 份，均係被告以外之人於審判外之書面陳述，
    均屬於傳聞證據，惟檢察官及被告於本院審判程序均未對於
    上開證據爭執證據能力並同意引為證據，本院審酌上開言詞
    及書面陳述作成時之證據取得過程並無瑕疵，且與待證事實
    具有關連性等情況，認為適當，應認依刑事訴訟法第159 條
    之5 第1 項之規定，得為證據，而有證據能力。
  (二)按被告以外之人（包括證人、鑑定人、告訴人、被害人及共
    同被告等）於審判外向法官所為之陳述，得為證據，刑事訴
    訟法第159 條之1 第1 項定有明文。本件證人丙○○、王隆
    盛於另案即本院95年度易緝字第75號、臺灣高等法院高雄分
    院95年度上訴字第1988號案件中向該案承審法官所為之供述
    ，在其等任意陳述之信用性無疑之情況下，其等證述依法均
    具有證據能力。
  (三)扣案毒品照片15張，係傳達照相當時現場情況，而透過照片
    傳達的情形與現場真實情形，在內容上的一致性，透過機械
    的正確性來加以保障，換言之，照片並不存在人對現實情形
    的知覺、記憶所經常發生的表現錯誤，是認照片之性質係非
    供述證據，並無傳聞法則之適用，且於此亦別無證據證明上
    開照片有經偽造、變造之情形，自有證據能力。
二、實體方面：
  (一)訊據被告固坦承於前揭案件審理中曾具結證述上揭證言，惟
    矢口否認有何偽證犯行，辯稱：伊並未向證人丙○○買毒品
    ，伊警詢中所為之陳述，係警察教伊說要說伊是向證人丙○
    ○買毒品的，否則證人丙○○就會說毒品是伊販出的，且因
    證人丙○○沒有前科，法院會比較相信證人丙○○云云。經
    查：
  1.警方於93年1 月2 日19時許，在高雄縣大寮鄉○○村○○街
    「慈惠醫院」後方圍牆某處，在證人丙○○所駕駛之車牌號
    碼ZM-2549 號自用小客車上，查獲被告與證人吳成桂同在證
    人丙○○所駕駛之上開汽車上，證人丙○○並手持第一級毒
    品海洛因26包，且於該車右前座椅下方，扣得第一級毒品海
    洛因24包，嗣該案於本院95年度易緝字第75號案件審理中，
    被告於95年8 月18日上午10時許，經本院傳喚到庭作證並供
    前具結後，證述查獲當日其係與證人丙○○在車上聊天，並
    非向證人丙○○購買毒品等語，嗣經審理後，上開證詞並未
    經本院採信，證人丙○○仍經本院以95年度易緝字第75號判
    決認定販賣第一級毒品未遂，而判處有期徒刑12年，並經上
    訴後，經台灣高等法院高雄分院以95年度上訴字第1998號、
    最高法院以96年度台上字第1345號駁回上訴確定在案，有本
    院95年度易緝字第75號95年8 月18日審判筆錄暨證人結文1
    份（本院95年度易緝字第75號卷第106 、107 、129 頁參照
    ）、台灣高等法院被告前案紀錄表1 份及刑事判決書2 份附
    卷可參，並為被告所不爭執，此部分事實堪以認定。
  2.被告雖以上揭情詞置辯，惟被告之警詢筆錄經該案承審法官
    當庭勘驗警詢錄音帶結果：該次警詢筆錄內容與錄音帶勘驗
    結果相符，在詢問過程當中，訊問員警並未施以強暴、脅迫
    、詐欺、利誘等手段，且詢問期間，員警態度平和，受訊問
    人回答口氣亦屬平緩，確實出現員警打字的聲音，並採用一
    問一答的方式，連續錄音等情，有該勘驗筆錄附於本院95年
    度訴緝字第75號案卷可參（見該案卷第80之1 頁），並未出
    現警員向被告表示：證人丙○○並無前科，如證人丙○○供
    出毒品係向被告購買，法院會較相信證人丙○○，故要求被
    告陳述毒品係向證人丙○○購買等話語，且經本院傳訊當時
    訊問及紀錄被告警詢供述之員警即證人楊奇軒、王勝學，證
    人楊奇軒於本院結證稱：伊所詢問被告之警詢筆錄內容是出
    於被告自由意識所陳述，當時被告只有提到其與證人吳成桂
    向證人丙○○購買，有時證人丙○○要賣時，會叫被告與證
    人吳成桂把風，證人丙○○會賣他們便宜一點，當時被告直
    接說是證人丙○○要賣給他們的，伊並未向被告說證人丙○
    ○並無前科，如證人丙○○供出毒品係向被告購買，法院會
    較相信證人丙○○等語（本院卷第44、45頁），證人王勝學
    則結證稱：伊所紀錄之內容係出於被告自由意識所陳述，伊
    在紀錄前、後均未向被告說證人丙○○並無前科，如證人丙
    ○○供出毒品係向被告購買，法院會較相信證人丙○○等語
    （本院卷第47頁），而證人楊奇軒、王勝學與被告並無怨隙
    ，且在當場查獲證人丙○○持有大量毒品，人贓俱獲之情形
    下，難認有何必要指使被告指控證人丙○○販毒，是渠等上
    開證言應屬可採，且查獲當時，警員係於證人丙○○手中查
    扣海洛因26包，並於證人丙○○所駕駛之自用小客車右前座
    椅下方，另扣得其餘海洛因24包，已如前述，在所有事證均
    指向證人丙○○持有、販賣毒品下，被告何須顧慮證人丙○
    ○會供出係向其購買毒品，是其上開所辯與常情相悖，不足
    採信。
  3.證人丙○○於本院審理中結證稱：當時查扣之毒品是伊與被
    告、證人吳成桂一起要向「阿林」買的，伊於該案偵訊中所
    述扣案毒品是「阿林」所有，是「阿林」叫伊將扣案海洛因
    帶給被告與證人吳成桂之言係出於伊之自由意識所陳述，伊
    對自己在該案件審理中陳述扣案毒品是被告及證人吳成桂叫
    伊帶他們去買的並無意見等語（本院卷第49、50頁），則其
    前後證述雖屬不一，然證人丙○○因之涉犯販賣第一級毒品
    之重罪，而經判決處刑確定，其為恐因其證述而衍生其他刑
    案問題而不敢如實陳述，亦屬人情之常，惟證人丙○○前揭
    證述已明顯與被告所辯相違，況如被告當時僅於證人丙○○
    駕駛之自用小客車內，與證人丙○○聊天，期間並未談及交
    易毒品之事，則證人丙○○與被告聊天之際，又何須手握海
    洛因26包，致為警查扣，且證人丙○○亦於警詢、偵查及另
    案審理中均坦承：查獲當時，係欲交付毒品予被告等人等語
    ，再證人丙○○並因本案經本院95年度易緝字第75號、台灣
    高等法院高雄分院以95年度上訴字第1998號刑事判決有罪確
    定在案，已如前述，是被告於查獲當日確係在證人丙○○所
    駕駛之車上洽談交易第一級毒品海洛因事宜而非單純在車上
    聊天至明，被告前揭所辯無非事後圖卸責之詞，不足採信。
  4.綜上，本案事證明確，被告偽證犯行堪予認定，應依法論罪
    科刑。
  (二)被告明知其與證人吳成桂當日至證人丙○○所駕駛之上開自
    用小客車上係欲交易第一級毒品海洛因，竟仍於法院審理中
    供前具結，故為其係在車上與證人丙○○聊天等虛偽陳述，
    核被告所為，係犯刑法第168 條之偽證罪。再被告因施用毒
    品案件，經本院以93年度訴字第333 號判處有期徒刑8 月確
    定，於94年1 月20日縮刑期滿徒刑執行完畢，有臺灣高雄地
    方法院檢察署刑案資料查註紀錄表、臺灣高等法院被告前案
    紀錄表各1 份在卷可憑，其於刑之執行完畢後，5 年內故意
    再犯本件有期徒刑以上之罪為累犯，應依刑法第47條規定，
    加重其刑。本院審酌被告於另案審理中到庭作證，經法官告
    以具結之效果及偽證之罪責，命其於作證前朗讀結文後具結
    ，應業已知悉偽證之嚴重性，竟仍對於案情有重要關係之事
    項，故為虛偽之陳述，影響國家審判權之正確行使，嚴重妨
    害司法公正，並增加訴訟資源無謂之浪費，實屬不該，且犯
    後仍飾詞否認，毫無悔意，並衡酌被告犯罪之動機、手段、
    目的等其他一切情狀，量處如主文所示之刑，以資懲儆。又
    本案被告犯罪時間在96年4 月24日以前，所犯之罪非屬中華
    民國96年罪犯減刑條例第3 條所定不得予以減刑之列，應減
    其宣告刑二分之一。
據上論斷，應依刑事訴訟法第299 條第1 項前段，刑法第168 條
、第47條第1 項，中華民國96年罪犯減刑條例第2 條第1 項第3
款、第7 條、判決如主文。
本案經檢察官甲○○到庭執行職務。
中　　華　　民　　國　　96　　年　　10　　月　　11　　日
                  刑事第十三庭審判長法  官  黃惠玲
                                    法  官  黃苙荌
                                    法　官  郭宜芳
以上正本證明與原本無異。
如不服本判決，應於判決送達後10日內，向本院提出上訴狀。
                                    書記官  何承育
中　　華　　民　　國　　96　　年　　10　　月　　11　　日
附錄本案論罪科刑法條全文：
中華民國刑法第168條
（偽證罪）
於執行審判職務之公署審判時或於檢察官偵查時，證人、鑑定人
、通譯於案情有重要關係之事項，供前或供後具結，而為虛偽陳
述者，處7 年以下有期徒刑。
